【裁判字號】    90,上訴,757
【裁判日期】    900712
【裁判案由】    妨害自由等
【裁判全文】
臺灣高等法院臺南分院刑事判決                九十年度上訴字第七五七號    Ｃ
      上  訴  人  臺灣嘉義地方法院檢察署檢察官
      上  訴  人
      即  被  告  丙  ○  ○
右上訴人因被告妨害自由等案件，不服臺灣嘉義地方法院八十九年度易字第五三三號
中華民國九十年三月廿一日第一審判決（起訴案號：臺灣嘉義地方法院檢察署八十九
年度偵字第二七七○號），提起上訴，本院判決如左：
      主      文
原判決撤銷。
丙○○以在高速公路高速行車時，駕車追逐其他車輛，並以鐵棍丟擲其他車輛之方法
，致生往來之危險，處有期徒刑陸月，如易科罰金以佰元折算壹日。
扣案之鐵棍壹支沒收。
      事      實
一、丙○○與乙○○間有貨車買賣之糾紛，民國八十九年四月八日在嘉義縣警察局竹
    崎分局鹿滿派出所發生爭執，因雙方各執一詞，丙○○先回家取資料，乙○○趁
    此機會，搭乘甲○○所駕駛之欣甫通運有限公司（下稱欣甫公司）所有由乙○○
    管領使用之車牌號碼七Ｈ─九五九六號自小客車離去，同日（公訴人誤為五日）
    晚上九時許，由嘉義市○○路嘉義交流道上國道一號高速公路北返，丙○○知悉
    後即駕駛車牌號碼Ｙ六─六一０六號自小客車由嘉義交流道上國道一號高速公路
    追趕乙○○等人，嗣甲○○、乙○○發現丙○○自後趕至，為免與其他車輛發生
    車禍，乃變換車道高速行駛，丙○○亦變換車道高速追逐，同日晚上九時四十分
    許，甲○○駕車行至國道一號高速公路二五五公里二百公尺北向內側車道時，丙○○駕車行駛外側車道追及併行後，丙○○竟持其所有長約七十公分，直徑約二
    公分車用千斤頂拉桿之圓柱形鐵棍一支丟擲甲○○、乙○○所駕乘之七Ｈ─九五
    九六號自小客車，惟未擊中，然該鐵棍則於高速公路上跳動、翻滾，足生危險於
    甲○○及高速公路往來車輛。甲○○遭丟擲鐵棍後迅即將車行駛至內政部警政署
    國道公路警察局第四警察隊斗南分隊報案，丙○○則駕車逃逸。嗣警方於同日晚
    上十一時五十分許，在國道一號高速公路二五五公里二百公尺北向內側路肩，查
    獲並扣得丙○○所有供犯罪所用之鐵棍一支。
二、案經乙○○、甲○○訴由內政部警政署國道公路警察局第四警察隊報請臺灣嘉義
    地方法院檢察署檢察官偵查起訴。
      理      由
一、訊據上訴人即被告丙○○坦承於高速公路上駕駛Ｙ六─六一０六號自小客車追甲○○、乙○○所駕乘之七Ｈ─九五九六號自小客車，並向七Ｈ─九五九六號自小
    客車丟擲鐵棍之事實，核與告訴人乙○○、甲○○所述情節相符。並有該鐵棍一
    支扣案可資佐證。
二、查被告於高速公路高速行進中，變換車道追逐甲○○、乙○○駕乘之自用小客車
    ，於該車駛至國道一號二五五公里二百公尺北向內側車道時，被告駕車行駛外側
    車道追及併行後，被告持其所有之圓柱形鐵棍一支（長約七十公分，直徑約二公
    分）丟擲甲○○、乙○○之七Ｈ─九五九六號自小客車，對甲○○、乙○○行車
    安全，造成立即之危險，足致甲○○、乙○○駕乘之車輛失控，撞擊其他車輛，
    且上開翻滾於高速公路之鐵棍，亦對高速公路上其他車輛，易造成追撞或翻覆之
    危險，足徵被告前開所為，客觀上顯已致生陸路公眾往來之具體公共危險。被告
    犯行，堪以認定。
三、核被告所為，犯有刑法第一百八十五條第一項之妨害公眾往來安全罪，公訴人認
    此部分被告所犯係同法第三百零四條之強制罪，起訴法條尚有未洽，應予變更。
    原審依法論科，原無不合，惟查：（一）尚無積極事證足認被告犯有毀損罪（詳
    後述之），原判決認被告亦犯有毀損罪，尚嫌未洽。（二）原判決未就檢察官起
    訴所引同法第三百零四條予以變更，且漏引用刑事訴訟法第三百條，亦欠允當。
    公訴人上訴，指原判決此部分量刑過輕，被告上訴，指量刑過重，雖均有理由。
    惟原判決有上開可議，自無可維持，應撤銷改判。爰審酌被告與告訴人乙○○因
    購車而生糾紛，且於理論中，乙○○先行離去，始駕車追逐於高速公路上並憤而
    丟擲鐵棍之犯罪動機、手段、所生危害，犯後態度並其母林張燕卿因惡性胃腫瘤
    於本年三月廿七日手術摘除，現仍需被告撫養，有被告提出之戶口名簿及手術報
    告影本在卷可按等一切情狀，量處如主文所示之刑，並諭知易科罰金折算標準。
    扣案之鐵棍一支，係被告所有，業據其供明在卷，係且供犯罪所用之物，併依刑
    法第三十八條第一項第二款規定宣告沒收。
四、公訴意旨另以：被告與告訴人乙○○間有貨車買賣之糾紛，被告竟夥同另七、八
    名不詳姓名之男子共同基於妨害人行使權利之犯意，於八十九年四月八日（公訴
    人誤為五日）下午九時三十五分許，當告訴人乙○○所搭乘之由甲○○所駕駛之
    車牌號碼七Ｈ─九五九六號自小客車行經國道一號二六二公里北向外車道（嘉義
    縣、市路段）時，被告駕駛車牌號碼Ｙ六─六一０六號自小客車自同路段內車道
    往前超越告訴人甲○○所駕駛之車牌號碼七Ｈ─九五九六號自小客車後，煞車停
    於該車前方，阻擋該車之前進，該七、八名不詳姓名之男子則駕駛另三部不詳車
    號之自小客車，阻擋在車牌號碼七Ｈ─九五九六號自小客車後方，致甲○○、乙○○心理上受到脅迫，不敢繼續駕車前進或後退，以免衝撞或輾壓到被告及該七
    、八名不詳姓名之男子，而無法行使通行道路之權利。嗣被告及該七、八名不詳
    姓名之男子下車，被告並對甲○○、乙○○恫稱：你們趕快下車，不然要你們死
    等語，該七、八名不詳姓名男子中之其中二、三名則持刀械（未據扣案）及以拳
    頭企圖敲開車牌號碼七Ｈ─九五九六號自小客車之車門，後甲○○利用被告由車
    牌號碼七Ｈ─九五九六號自小客車之前方走到左方之際，趁隙駕車往路肩鑽行後
    迅即駕車北上，惟被告仍不罷休繼續駕車追逐，於同日下午九時四十分許，行經
    國道一號二五五公里二百公尺北向處時，被告即承前揭妨害人行使權利之犯意並
    基於毀損之犯意，持一把刀械（未據扣案）丟向車牌號碼七Ｈ─九五九六號自小
    客車，致該車右前車頭損壞，足生損害於告訴人乙○○，因認被告涉有刑法第三
    百零四條第一項之強制及第三百五十四條之毀損罪嫌云云。
    經查：
  （一）公訴人認被告涉有強制、毀損罪嫌，係以告訴人乙○○、甲○○之指訴、內
        政部警政署國道公路警察局第四警察隊八十九年五月十七日公警國四刑字第
        五三九四號函及所附該隊之分隊長郭國明報告一份暨採卷附照片四幀為其論
        據。訊據被告否認有強制、毀損犯行，辯稱：伊並未夥同另七、八名不詳姓
        名之男子，駕駛四部車將告訴人乙○○、甲○○所駕駛之七Ｈ─九五九六號
        自小客車攔下，亦無下車向告訴人甲○○、乙○○恫稱：「你們趕快下車，
        不然要你們死」，亦未持一把刀械丟向七Ｈ─九五九六號自小客車，致該車
        右前車頭損壞等語。被告上開辯解，核與證人江心怡於原審審理時證稱：「
        （問：你有無跟丙○○坐車去追乙○○？）有，只有我們一部而已。」、「
        （問：你們有無把乙○○的車子欄在高速公路停下來？）沒有。」等語相符
        。
  （二）告訴人乙○○於偵查中指稱：「‧‧‧‧本來我們車在外線道，丙○○由內
        線車道超越到我們的車前，他煞車停在我車子前面，當時他的車與我的車都
        是在外線道與路肩中間，因為他的車在我的車前面，所以我們的車不敢再往
        前開，因為我如果往前開，會撞到他的人及車子，而且我們的車子又無法往
        後開，因為後面有三輛丙○○的朋友車擋在我們車子的後面。‧‧‧‧後來
        丙○○下車站在我們車前，叫我們下車，不然要我們死，當時後面三部車也
        有下來七、八人，都是一、二十歲男子，其中有二、三個人走來要開我車門
        ，因為打不開，其中就有人，就拿刀子及拳頭企圖要敲開我們的車門，後來
        丙○○從我車前走到車子的左前方，我們就趁機往路肩鑽開走。‧‧‧‧」
        等語。於原審審理時指稱：「（問：當時高速公路上的車流如何？）當時流
        量非常大。」、「（問：你們當時被攔下停留有多久？）約十分鐘。」等語
        。
        告訴人甲○○於警訊時指稱：「我車原行駛在外車道，丙○○駕車由內車道
        超越我車後，即切入車前緊急煞車，我車往右側路肩閃避，丙○○又把車開
        到路肩阻擋我車，我再往右側車道閃，丙○○駕車由路肩往車道把車橫在車
        道上，我車後方又有丙○○同夥三部車擋在我車後讓我車進退不得。我跟乙○○把車門上鎖，害怕的躲在車內，看見我車後方有七、八個年輕人，其中
        二、三個拿著刀子，一邊敲打我車，並企圖開啟我車門，而丙○○就站在我
        車前，大聲叫我們下車，要我們死，我乘機駕車往路肩鑽。」等語。依告訴
        人乙○○、甲○○所述，被告所駕駛之Ｙ六─六一０六號自小客車橫在外側
        車道與路肩中間將告訴人乙○○、甲○○所駕駛之七Ｈ─九五九六號自小客
        車擋住，後面並有三部車擋住告訴人乙○○、甲○○所駕駛之車，使告訴人
        乙○○、甲○○前後動彈不得，則告訴人乙○○、甲○○如何乘隙駕車往路
        肩開走而不撞擊被告所駕駛之車？再者，茍被告駕車橫在外側車道及路肩，
        告訴人乙○○、甲○○亦能駕車往路肩開而未撞及被告之車，則被告之車應
        僅占據小部分路肩（如此告訴人之車行駛路肩方未撞擊被告之車），其車應
        大部分佔據外側車道，高速公路其時應僅內側車道得以行駛。然本件案發時
        間為八十九年四月八日，係周休假日，其時車流必不小，被告及其友人共七
        、八人是否僅因貨車買賣糾紛，竟不顧生命危險，駕車將告訴人所駕駛之車
        前後包抄停於高速公路路肩及外側車道中間，並且七、八人同時下車在高速
        公路停留約十分鐘，不怕遭他車撞擊，殊難想像。
  （三）依告訴人所述情節，本件案發時係周休假日，車流甚大，外側車道及路肩前
        後停有五部車，並有七、八人站在高速公路拿凶器敲打告訴人車輛長達十分
        鐘，且其時僅內側車道得以通行，則行駛內側車道之人惟恐撞擊外側車道之
        人車，在夜間視線不良及車流量大之情形下，當減速慢行，如此極易造成塞
        車，且高速公路上苟有類似鬥毆之事故發生，理應有人向警方報案，或透過
        電台廣播、無線電通信方式傳達警方處理，然經原審函詢內政部警政署國道
        公路警察局第四警察隊，覆稱：本隊轄線於本（八十九）年四月八日二十一
        時至二十一時三十五分許期間流量均正常，且只被害人向本隊斗南分隊值班
        台報案遭一部Ｙ六─六一０六號自小客車恐嚇要求保護，餘無任何媒體向本
        隊指揮中心報案有車輛被多部車輛追逐後欄停於外側車道上等語，有該隊八
        十九年九月十六日公警國四刑字第一０一七六號函一份附卷可稽，是告訴人
        乙○○、甲○○此部分指訴是否與事實相符，恐有疑問。況若告訴人甲○○
        、乙○○乘隙駕車離去，衡情，被告與另外三部車亦應繼續追趕告訴人甲○○、乙○○，豈有僅由被告駕車自後追趕，另外三部車不參與之理？
  （四）告訴人乙○○、甲○○又指訴被告另持刀械丟伊等車子云云，然為被告所否
        認，警方亦未查獲刀械，又查無證據證明被告另持刀械丟告訴人甲○○、乙○○所駕駛之自小客車，自難僅憑告訴人甲○○、乙○○片面指訴據令被告
        負此部分罪責。
  （五）告訴人乙○○又指被告丟擲鐵棍之毀損行為致七Ｈ─九五九六號自小客車右
        前車頭損壞云云，然被告否認之。證人何子漢於原審證稱：七Ｈ─九五九六
        號自小客車右前車頭係告訴人乙○○之女兒駕車撞壞等語（原審卷第一七六
        頁）。觀之卷附七Ｈ─九五九六號自小客車車損照片，該車右前方向燈上方
        葉子板處，有大致平行之二道刮痕，顯非以鐵棍丟擲所可造成，該處之損壞
        ，難認係鐵棍丟擲所致，自不能令被告負此部分罪責。又被告雖自白鐵棍有
        丟到乙○○乘坐車輛之保險桿云云（原審卷第一四五頁），惟告訴人未曾主
        張保險桿受有損害，卷附車損照片亦無保險桿受損情形，被告此部分自白核
        與事實不符，並不足取。另原審認因被告丟擲鐵棍，致甲○○所駕小客車右
        側車門有摩擦及凹痕云云。依卷附照片（偵查卷第廿六頁反面下方照片），
        該車右後門有一處呈「  」狀之刮痕，以汽車高速行駛中，如右側遭鐵棍丟
        擲，應造成凹陷或直線之刮撞痕，不可能呈上開彎曲之刮痕，原判決此部分
        認定，與經驗法則不符，被告所辯，鐵棍未擊中對方車身等語，尚可採信。
  （六）綜上所述，本件依調查所得之證據，在客觀上尚未達於通常之人均不致於有
        所懷疑，而得確信被告確有如右開公訴意旨所指之強制及毀損犯行之程度，
        此部分本應為無罪之諭知，因公訴人認此部分與業經起訴之有罪部分，有牽
        連犯裁判上一罪或單純一罪之關係，不另為無罪之諭知，附此敘明。
據上論斷，應依刑事訴訟法第三百六十九條第一項前段、第三百六十四條、第二百九
十九條第一項前段、第三百條、刑法第一百八十五條第一項、第三十八條第一項第二
款，罰金罰鍰提高標準條例第一條前段，判決如主文。
本案經檢察官王碧霞到庭執行職務。
中    華    民    國      九十      年      七      月      十二        日
                                  臺灣高等法院臺南分院刑事第二庭
                                      審判長法官  游    明    仁
                                            法官  蘇    重    信
                                            法官  陳    清    溪
右正本證明與原本無異。
如不服本判決，應於判決送達後十日內向本院提出上訴狀，其未敘述理由者並應於提
出上訴狀後十日內向本院補提理由書（應附繕本)。
                                      法院書記官  陳    明    芬
中    華    民    國      九十      年      七      月      十二        日
附錄法條：
刑法第一百八十五條第一項：損壞或壅塞陸路、水路、橋樑或其他公眾往來之設備或
                          以他法致生往來之危險者，處五年以下有期徒刑，拘役
                          或五百元以下罰金。


司法院資訊處製作；財團法人民間司法改革基金會備份。
